最高法院民事判決　　　　　　九十六年度台上字第一一二八號
上 　訴 　人　甲○○
訴 訟代理 人　林石猛律師
　　　　　　　張宗琦律師
被　上訴　人　高雄縣仁武鄉大灣自辦市地重劃區重劃會
　　　　　　　　　　　460號
兼法定代理人　乙○○
上列當事人間請求確認委任關係不存在事件，上訴人對於中華民
國九十五年八月三十日台灣高等法院高雄分院第二審判決（九十
五年度上字第四一號），提起上訴，本院判決如下：
    主  文
上訴駁回。
第三審訴訟費用由上訴人負擔。
    理  由
本件原審以：被上訴人高雄縣仁武鄉大灣自辦市地重劃區重劃會
（下稱大灣重劃會）會員大會於民國九十一年八月九日第八次決
議（下稱第八次會員大會決議）所選任之理、監事，業經被上訴
人乙○○、訴外人吳進泉、林水泉、呂天炎、馬榮鑫、莊敏宗、
曾淑玲、葉淑美等八人提起確認該次會員大會決議不存在勝訴確
定；在該判決確定前，乙○○等人復以同一事由聲請法院對於第
八次會員大會決議為假處分，禁止該次決議所選任之理監事行使
職權，經台灣高雄地方法院（下稱高雄地院）以九十二年度裁全
字第一六五一號裁定准許。同法院復依大灣重劃會會員吳世昌、
吳進泉、林水泉、呂天炎、馬榮鑫及莊敏宗之聲請，以上訴人及
其他理監事，因上開裁定禁止行使理監事職務，且於第八次會員
大會決議不存在之訴確定前，因全體理監事均不能行使職權，將
致大灣重劃會及會員權益受有損害為由，請求法院選任臨時管理
人，高雄地院乃類推適用修正前非訟事件法第六十五條第一項規
定，選任乙○○為大灣重劃會之臨時管理人，有高雄地院九十三
年度聲字第一一六七號、台灣高等法院高雄分院九十三年度抗字
第四四九號、最高法院九十三年度台抗字第八０四號裁定可稽。
茲上訴人主張：第八次會員大會決議既經法院判決確認不存在確
定，即應回復第五次會員大會決議選任之理、監事之效力，被上
訴人間之臨時管理人委任關係不存在云云，被上訴人則否認之，
兩造情詞各執。經查被上訴人乙○○經法院選任為被上訴人大灣
重劃會之臨時管理人，代行大灣重劃會理事之職務，而理事與重
劃會間關係屬委任關係；而依民法第五百二十九條之規定，勞務
給付契約若不屬於法律所定之其他契約之種類者，適用關於委任
之規定；故法院指定臨時管理人與重劃會之關係，性質屬私法之
委任關係。次按修正前非訟事件法第六十五條第一項規定法人董
事全部不能行使職權致法人有受損害之虞時，法院因利害關係人
或檢察官之請求，得選任臨時管理人，代行董事之職權，但不得
為不利於法人之行為。本件因大灣重劃會會員提起第八次會員大
會決議不存在之訴，並經聲請假處分禁止該次大會決議改選之理
、監事行使職權，致大灣重劃會及其會員權益均有受損害之虞，
由其會員請求，經法院類推適用修正前非訟事件法第六十五條第
一項規定，指定乙○○為大灣重劃會之臨時管理人。上訴人雖謂
此情形應類推適用公司法第一百九十五條第二項及財團法人私立
學校興學基金會組織及運作辦法第九條規定云云，惟該規定係董
事任期屆滿而不及改選或改聘時情形，與本件因董、監事有不能
行使職務情形不同，從而類推適用修正前非訟事件法第六十五條
第一項規定，符合維護公益，公權力介入私領域之立法趨勢，難
認有違背憲法或法令。惟選任乙○○為大灣重劃會臨時管理人之
裁定，並未限定期限，理論上其可執行職務至有理、監事可執行
職務或有新選任之管理人產生為止。上訴人主張：該確認第八次
會員大會決議不存在之訴已判決確定，其請求確認未判決確定前
法院指定之臨時管理人之委任關係亦不存在云云，並不足採。又
判決確定後之委任法律關係若不存在，亦無得以確認之訴予以除
去之必要，亦難謂有即受確認判決之法律上利益存在，故其提起
本件之訴，亦無理由。因而維持第一審所為上訴人敗訴之判決，
駁回其上訴。按法人董事全部不能行使職權，致法人有受損害之
虞時，法院因利害關係人或檢察官之請求，得選任臨時管理人，
代行董事之職權。但不得為不利於法人之行為。修正前非訟事件
法第六十五條第一項（現行法第六十四條第一項）定有明文。此
乃基於維護公益，避免損害發生所為之必要處分，臨時管理人之
代行董事職權，並不因董事嗣後得行使職權，而當然消滅；倘已
無臨時管理人代行董事職權必要時，自得由利害關係人或檢察官
聲請法院斟酌情事撤銷臨時管理人，茍非經法院裁定撤銷臨時管
理人，即不得不認為臨時管理人與法人間之委任關係仍屬存在。
此觀現行非訟事件法第六十四條第一項前段規定，法人之董事一
人、數人或全體不能或怠於行使職權，或對於法人之事務有自身
利害關係，致法人有受損害之虞時，法院因主管機關、檢察官或
利害關係人之聲請，得選任臨時董事代行其職權，並不以法人董
事全部不能行使職權為其要件，更為顯然。本件高雄地院選任被
上訴人乙○○為被上訴人大灣重劃會之臨時管理人之裁定，並未
限定其期限，該選任臨時管理人裁定亦未經撤銷，上訴人訴請確
認被上訴人間委任關係不存在，於法自有未合。原審為上訴人敗
訴之判決，理由雖然不同，結果並無二致，仍非不可維持。上訴
論旨，指摘原判決為不當，聲明廢棄，為無理由。
據上論結，本件上訴為無理由。依民事訴訟法第四百八十一條、
第四百四十九條第二項、第七十八條，判決如主文。
中　　華　　民　　國　九十六　年　　五　　月　 十七 　日
                      最高法院民事第六庭
                          審判長法官  許　朝　雄
                                法官  謝　正　勝
                                法官  鄭　玉　山
                                法官  吳　麗　女
                                法官  袁　靜　文
      本件正本證明與原本無異
                                      書  記  官
中　　華　　民　　國　九十六　年　　六　　月　　一　　日
                                                    Ａ
